臺灣高等法院臺南分院民事判決
110年度重上字第81號
上  訴  人  陳國龍  
            陳意仁  
共     同
訴訟代理人  蔡東泉律師
被上訴人    泰讚工業股份有限公司


法定代理人  陳慶祥  
訴訟代理人  蘇陳俊哲律師
上列當事人間請求損害賠償事件，上訴人對於中華民國110年5月
14日臺灣臺南地方法院第一審判決及110年6月11日臺灣臺南地方
法院第一審補充判決(109年度重訴字第83號)提起上訴，本院於1
11年3月10日言詞辯論終結，判決如下：
    主  文
原判決及原審補充判決關於命上訴人二人與原審同案被告○○機械
工程有限公司連帶給付逾新臺幣叁佰柒拾陸萬壹仟貳佰參拾伍元
本息，及該部分假執行之宣告暨命負擔訴訟費用之裁判均廢棄。
上廢棄部分，被上訴人在第一審之訴及假執行之聲請駁回。
其餘上訴駁回。
廢棄部分，第一(除確定部分外)、二審訴訟費用由被上訴人負擔
。上訴駁回部分，第二審訴訟費用由上訴人連帶負擔。
    事實及理由
一、被上訴人主張：上訴人陳國龍為○○機械工程有限公司（下稱
    ○○公司）之負責人，於民國(下同)108年12月25日指派陳意
    仁及兩名不詳姓名之外籍臨時工（下稱兩名外勞），將乙炔
    鋼瓶及機器設備搬往○○公司設於台南市○○區○○路○段000巷00
    0○0號之廠房（下稱○○公司廠房），並施作天車排線工程。
    上訴人陳國龍與陳意仁(下合稱上訴人2人)均深知應將乙炔
    鋼瓶放置在適當之場所，並應以鐵鍊固定，或設置安全帽套
    設施，卻均疏未注意，嗣於該日上午約10時30分許，陳意仁
    與兩名外勞於施作天車排線工程時，不慎絆倒乙炔鋼瓶，鋼
    瓶撞擊地面，致乙炔鋼瓶氣閥鬆開或損壞，造成氣體外洩，
    起火燃燒、爆炸，鋼瓶因而噴飛，射進伊向第三人承租位於
    臺南市○○區○○段0000○0000地號土地所建蓋之廠房（下稱被
    上訴人廠房），致伊廠房及內部原料、成品、模具、汽車發
    生全數燒毀之結果（下稱系爭火災），使伊受有新臺幣(下
    同)11,985,028元之損害(各請求項目如附表一所示)。陳國
    龍在指示陳意仁及兩名外勞進行工作過程中，未指示其等應
    將乙炔鋼瓶放置在適當之場所或以鐵鍊固定，或設置安全帽
    套設施，就系爭火災之發生，自應負過失責任；而陳意仁於
    執行業務過程中，造成乙炔鋼瓶起火夾雜火煙成團狀，往西
    方向進入伊公司鐵皮倉庫西側牆邊，引起系爭火災，亦具有
    過失責任；○○公司就其負責人及受僱人執行職務時，因過失
    侵害伊權利，亦應負連帶損害賠償責任。爰依民法第184條
    第1項前段、第185條第1項及第188條第1項前段及法人對負
    責人之侵權行為負連帶責任之規定，請求○○公司與上訴人2
    人連帶給付11,985,028元本息。〔原審判決及補充判決命○○
    公司與上訴人2人連帶給付6,189,963元本息，及742,960元
    本息(合計6,932,923元本息)，並駁回被上訴人其餘之請求
    。上訴人2人對其敗訴部分聲明不服，提起上訴；○○公司及
    被上訴人就其敗訴部分，未據聲明不服，此部分不在本件審
    理範圍〕。並為答辯聲明:上訴駁回。
二、上訴人2人部分:
　㈠陳國龍則以:
　⒈本案係因二名外勞之行為而致乙炔鋼瓶噴飛引起火災，而二
    名外勞受僱於○○公司，並非受僱於伊個人，伊未有直接從事
    使用乙炔鋼瓶之行為，故無民法第191條之3之適用。
　⒉民法第188條第1項所規定之僱用人，係指公司本身而言，應
    不包括法定代理人亦需負責連帶賠償責任，伊個人並毋庸依
    民法第184條第1項前段、第188條第1項前段，對被上訴人負
    連帶責任，被上訴人不應對伊請求損害賠償等語，資為抗辯
    。並為上訴聲明:⑴原判決及補充判決關於命上訴人2人連帶
    給付6,932,923本息，及該部分假執行之宣告暨命負擔訴訟
    費用之裁判均廢棄。⑵上廢棄部分，被上訴人在第一審之訴
    及假執行之聲請駁回。
　㈡陳意仁則以:
　⒈伊係○○公司的臨時工，職務是依雇主陳國龍指示做事，更非
    是○○公司乙炔鋼瓶主要操作者，不能因該二名外勞不慎絆倒
    乙炔鋼瓶，造成系爭火災，即率爾認定伊為主要操作者及主
    要員工而令伊負損害賠償責任。
　⒉伊與二名外勞間，均為受僱之勞工關係，雙方間並無一定之
    特殊關係，且當伊離去時，亦無使用乙炔鋼瓶工作之情形，
    故伊應不負一般防範乙炔鋼瓶發生損害之注意義務。
　⒊系爭火災發生時乙炔鋼瓶未以鏈條固定放置，是因才搬至案
    發現場2天，物品尚未全部就定位，固定乙炔鋼瓶之鐵鍊亦
    尚未鎖上，但此與伊無關，故伊於案發當時出外購買飲料與
    系爭火災之發生，並無相當因果關係等語，資為抗辯。並為
    上訴聲明:⑴原判決關於命上訴人連帶給付被上訴人6,932,92
    3元本息，及該部分假執行之宣告暨命負擔訴訟費用之裁判
    均廢棄。⑵上廢棄部分，被上訴人在第一審之訴及假執行之
    聲請均駁回。
三、兩造不爭執事項:  
　㈠陳國龍為○○公司之法定代理人，陳意仁為○○公司之受僱人。
  ㈡○○公司因原廠房（設臺南市○○區○○○路000巷00號）老舊拆除
    ，需安置搬遷之機具，由訴外人陳詩媛於108年10月1日承租
    位於臺南市○○區○○路0段000巷000○0號廠房(即○○公司廠房)
    。
  ㈢108年12月25日○○公司所雇請之兩名外勞於○○公司使用富強路
    廠房内工作時，一支乙炔鋼瓶噴飛至對面被上訴人所有之廠
    房(地址：臺南市○○區○○路0段000巷000號）引起系爭火災，
    火災發生時，陳國龍、陳意仁均不在上訴人廠房内。
  ㈣系爭火災經消防局鑑定結果，認起火原因為乙炔鋼瓶漏氣、
    爆炸，引燃可燃物造成火災之發生。
  ㈤被上訴人廠房係被上訴人向訴外人陳國欽承租臺南市○○區○○
    段0000○0000地號土地後，由被上訴人興建，該廠房於火災
    後，受有西側中段、中段以南鐵皮外裝燃燒後嚴重變色、扭
    曲變形、燒塌之情形，其内存放之塑膠棧板、塑膠材料及塑
    膠成品，及模具等，亦均被燒燬(熔）。
  ㈥被上訴人之廠房牆壁下半部只用鐵絲網圍起，讓容易起火的
    塑膠棧板完全暴露，致與噴飛而至之乙炔鋼瓶接觸而燃燒，
    就系爭火災亦有過失一節，被上訴人同意應負一成之過失責
    任。
　㈦本件被上訴人已自富邦保險公司受領2,478,396元之賠償。
四、兩造爭執事項:
  ㈠被上訴人依民法第184條第1項前段、第185條第1項及第188條
    第1項前段、民法第28條、公司法第23條第2項請求上訴人2
    人負連帶損害賠償責任，有無理由？若有理由，其應賠償之
    金額為若干?
  ㈡上訴人2人抗辯被上訴人請求損害賠償之金額依保險代位之法
    律關係應扣除被上訴人自富邦保險公司受領之賠償金2,478,
    396元，是否可採？
五、得心證理由
　㈠被上訴人依民法第184條第1項前段、第185條第1項及第188條
    第1項前段、民法第28條、公司法第23條第2項請求上訴人2
    人負連帶損害賠償責任，有無理由？若有理由，其應賠償之
    金額為若干?
  ⒈上訴人2人應對系爭火災造成之損失對被上訴人連帶負侵權行
    為損害賠償責任：
　⑴按因故意或過失，不法侵害他人之權利者，負損害賠償責任
    ；數人共同不法侵害他人之權利者，連帶負損害賠償責任，
    民法第184條第1項前段及第185條第1項前段分別定有明文。
    次按「法人對於其董事或其他有代表權之人因執行職務所加
    於他人之損害，與該行為人連帶負賠償之責任。」、「公司
    負責人對於公司業務之執行，如有違反法令致他人受有損害
    時，對他人應與公司負連帶賠償之責。」，民法第28條、公
    司法第23條第2項分別定有明文。又按侵權行為之成立，須
    行為人因故意過失不法侵害他人權利，亦即行為人須具備歸
    責性、違法性，並不法行為與損害間有因果關係，始能成立
    ，且主張侵權行為損害賠償請求權之人，對於侵權行為之成
    立要件應負舉證責任。所謂過失，係指行為人雖非故意，但
    按其情節，應注意、能注意而不注意，或對於侵權行為之事
    實，雖預見其發生，而確信其不發生者而言(最高法院109年
    度台上字第912號、97年度台上字第864號判決意旨參照)。
　⑵經查:
　①○○公司法定代理人陳國龍於消防局108年12月26日談話筆錄稱
    ：伊為○○公司負責人。伊承租廠房是要供切割、焊接熔解爐
    等鐵工使用，系爭火災發生當日，伊派遣陳意仁還有兩位臨
    時工至○○公司廠房拉天車排線、電氣配線作業，沒有安排員
    工乙炔氣切割施工等作業，在被上訴人倉庫內受燒損之乙炔
    鋼瓶是伊廠房的，聽陳意仁說乙炔鋼瓶傾倒後，起火燃燒噴
    飛到被上訴人倉庫內擴大燃燒的，因為才剛搬進去廠房兩天
    ，廠內的乙炔鋼瓶還沒有設置鐵鍊固定設施，所以沒有固定
    等語（見原審卷㈠第159、161頁）。依陳國龍上開陳述，可
    認陳國龍於系爭火災發生之前兩天，即指派員工將供切割、
    焊接熔解爐使用之乙炔鋼瓶搬入上訴人廠房內，並於系爭火
    災當日再以指派陳意仁及兩名外勞，至○○公司廠房進行拉天
    車排線、電氣配線作業。又陳國龍為○○公司法定代理人，陳
    意仁及兩名外勞為○○公司工廠工人，亦據陳國龍陳稱在卷（
    見原審卷㈠第159頁）。本案乙炔鋼瓶係○○公司向東和公司所
    承租使用，而陳意仁於108年12月25日前之該月某日，依陳國
    龍之指示，與二名外勞一同將本案乙炔鋼瓶搬運至○○公司廠
    房內中央處放置，該乙炔鋼瓶並未裝上安全帽套或以鐵鍊或
    固定架等防傾倒裝置固定在適當處所；嗣於108年12月25日上
    午10時27分許，本案乙炔鋼瓶因瓶肩破洞導致氣體急遽外洩
    而往廠外噴飛，夾帶白煙成一團火球倒插入對面被上訴人公
    司鐵皮倉庫西側中段附近塑膠棧板處燃燒，致該鐵皮倉庫及
    倉庫內塑膠棧板、塑膠原料及塑膠製品均燒燬各情，為上訴
    人2人在臺灣臺南地方法院109年度易字第1061號刑事案件(
    下稱系爭刑事案件)所坦認或不爭執（見刑事一審卷㈠第228
    頁、刑事一審卷㈢第80頁），是以陳國龍對於陳意仁及兩名
    外勞之上開指示將供切割、焊接熔解爐使用之乙炔鋼瓶搬入
    行為，應係本於○○公司法定代理人身分為之至明。又依職業
    安全衛生設施規則第108條第5款規定，雇主對於高壓氣體之
    貯存，應安穩置放並加固定及裝妥護蓋。陳國龍明知廠內的
    乙炔鋼瓶應有安全設置，卻疏未親自或交代員工對乙炔鋼瓶
    以鐵鍊固定，或設置安全帽套，以避免乙炔鋼瓶傾倒造成引
    燃之危險，而導致發生系爭火災，陳國龍執行其法定代理人
    職務指派員工搬運具危險性之乙炔鋼瓶，卻未為上述法令規
    範應為之預防作為，其執行職務，顯有過失，至為明灼。陳
    國龍於本院111年3月10日言詞辯論期日亦陳稱:伊有義務對
    乙炔鋼瓶設置訂立施工準則等語（見本院卷第320頁），依
    上所述，陳國龍於指派時違反上開義務，未先裝上安全帽套
    、或以鐵錘或固定架等防傾倒裝置固定在適當場所之保護措
    施至為明確，自應認陳國龍執行○○公司法定代理人職務有過
    失。
　②陳國龍固抗辯:伊之行為與系爭火災發生之間並無因果關係云
    云。惟查:
　ⅰ按經營一定事業或從事其他工作或活動之人，其工作或活動
    之性質或其使用之工具或方法有生損害於他人之危險者，對
    他人之損害應負賠償責任。但損害非由於其工作或活動或其
    使用之工具或方法所致，或於防止損害之發生已盡相當之注
    意者，不在此限，民法第191條之3有明文規定。該法之立法
    理由：「為使被害人獲得周密之保護，請求賠償時，被害人
    只須證明加害人之工作或活動之性質或其使用之工具或方法
    ，有生損害於他人之危險性，而在其工作或活動中受損害即
    可，不須證明其間有因果關係。但加害人能證明損害非由於
    其工作或活動或其使用之工具或方法所致，或於防止損害之
    發生已盡相當之注意者，則免負賠償責任，以期平允。」。
    民法第191條之3侵權責任之成立須工作或活動危險與加損害
    於他人間有因果關係。被害人對工作或活動的危險須負舉證
    責任，其因果關係則由法律推定，蓋此如屬加害人得控制領
    域，惟加害人得舉證推翻之〔王澤鑑，特殊侵權行為(九)－危
    險工作或活動責任－民法第一九一條之三與侵權為法的發展
    ，台灣本土法學雜誌，第74期，2005年9月〕。揆諸上開說明
    ，本件責任主體係指本身或其用工具有危險性活動之○○公司
    ，陳國龍係○○公司之法定代理人，並非民法第191條之3規定
    之責任主體，被上訴人自不得據以主張依民法第191條之3之
    規定，推定乙炔鋼瓶之噴飛與陳國龍管理過失間有因果關係
    云云，並無可採。
　ⅱ惟「按損害賠償之債，以有損害之發生及有責任原因之事實
    ，並二者之間，有相當因果關係為成立要件。所謂相當因果
    關係，謂無此行為，雖必不生此種損害，有此行為，通常即
    足生此種損害者，為有相當因果關係；如無此行為，必不生
    此種損害，有此行為，通常亦不生此種損害者，即為無相當
    因果關係」（最高法院80年度台上字第1773號判決意旨參照
    ）。查系爭火災起火原因研判:○○公司廠房中所放置之乙炔
    鋼瓶，若發生傾倒時，易使氣閥鬆開或損壞，而造成氣體劇
    速外洩，此時若遇有火源時，則可能造成起火燃燒、爆炸，
    因此勞工安全衛生相關法令規定，乙炔鋼瓶應直立並以鏈條
    固定放置，鋼瓶於非使用中應上安全帽套等保護安全措施，
    此有臺南市政府消防局109年6月8日5市消調字第1900012085
    號函檢附調查鑑定書可佐（見原審卷㈠第137頁），且系爭火
    災係因乙炔鋼瓶噴飛至被上訴人所有之廠房所致，為兩造所
    不爭（見不爭執事項㈢）。上訴人2人(陳意仁責任容下述之)
    對於○○公司廠房中所放置之乙炔鋼瓶，若發生傾倒時，易使
    氣閥鬆開或損壞，而造成氣體劇速外洩，此時若遇有火源時
    ，則可能造成起火燃燒乙情，當無不能預見之理，卻疏未善
    盡監督危險源之作為義務，未指示二名外勞注意將本案乙炔
    鋼瓶安全固定以防傾倒撞擊，因而致本案乙炔鋼瓶爆炸噴飛
    並倒插入鐵皮倉庫燃燒引致火災危險之發生，是上訴人2人
    過失不作為及二名外勞之過失絆倒乙炔鋼瓶行為均與本件系
    爭火災之發生具相當因果關係至明。臺灣臺南地方法院刑事
    庭109年度易字第1061號刑事判決(下稱系爭刑事判決)亦同
    此認定，陳國龍及陳意仁並均因「失火燒燬現供人使用之住
    宅及現有人所在之建築物」，分別判處有期徒刑8月及6月在
    案，亦有系爭刑事判決可稽。陳國龍抗辯:系爭火災之發生
    與伊之管理行為無因果關係云云，並無可採。是陳國龍應就
    本件侵權行為所生之損害，與共同侵權行為人陳意仁負連帶
    賠償之責。
　ⅲ再按「受僱人因執行職務，不法侵害他人之權利者，由僱用
    人與行為人連帶負損害賠償責任。」民法第188條第1項定有
    明文。查本件係因上訴人2人過失不作為及二名外勞之過失
    行為而致系爭火災之發生，已如上述，然陳意仁及該二名外
    勞係受僱於○○公司，為兩造所不爭（見不爭執事項㈢），故
    陳國龍並無依民法第188條第1項規定與其他侵權行為人負連
    帶賠償之必要，陳國龍抗辯:伊無民法第188條第1項之適用
    ，洵屬有據。惟陳國龍為○○公司之法定代理人，於本件於執
    行職務，有消極未善盡監督危險源之作為義務，因而發生系
    爭火災，造成被上訴人受有財產權之損害，依民法第28條及
    公司法第23條第2項之規定，自應與○○公司連帶負損害賠償
    責任，業據原審判決暨原審補充判決陳國龍應與○○公司連帶
    負損害賠償責任，惟○○公司對其敗訴部分並未聲明不服，此
    部分不在本件審理範圍，已如上所述。另陳意仁僅係○○公
    司之受僱人（見不爭執事項㈠），非○○公司之董事或有代表
    權之人，並無依民法第28條之規定與○○公司對被上訴人連帶
    負損害賠償責任之情；陳意仁亦非○○公司之負責人，自亦無
    依公司法第23條第2項之規定與○○公司對被上訴人連帶負損
    害賠償責任之情，被上訴人援引民法第28條及公司法第23條
    第2項之規定，請求陳意仁與○○公司連帶負損害賠償責任，
    即無所據。
　③陳意仁抗辯:伊無民法第191條之3之適用，伊與二名外勞同為
    受僱人，伊無負一般防範乙炔鋼瓶發生損害之義務云云。經
    查:
　ⅰ民法第191條之3之責任主體係指本身或其用工具有危險性活
    動之○○公司，陳意仁為○○公司之受僱人（見不爭執事項㈠）
    ，並非民法第191條之3規定之責任主體，自無民法第191條
    之3規定之適用。陳意仁主張:伊無民法第191條之3規定之適
    用等語，應可採憑。
　ⅱ陳意仁於臺南市政府消防局108年12月28日談話筆錄稱：伊從
    事乙炔施工有7、8年經驗，系爭火災發生當日含伊有3人在(
    ○○公司)廠房內工作，廠房內中段北側牆面有放1零件櫃，零
    件櫃東邊有1變壓器、消防栓箱，廠內東北側有1砂輪機，供
    現場天車排線切割用，廠內中間偏東有1氧氣鋼瓶跟乙炔氣
    鋼瓶、氧乙炔管線，另外現場還有1乙炔氣鋼瓶放在消防栓
    箱的南側附近處，現場2支乙炔氣鋼瓶內都是還有乙炔的，
    該爆炸噴飛的乙炔氣鋼瓶就是和氧氣瓶放在一起的，前開乙
    炔、氧氣等鋼瓶並沒有設置固定瓶身防傾倒裝置與氧氣、乙
    炔鋼瓶安全帽套，在系爭火災發生前，伊與同事正在廠內東
    側大門附近進行天車排線施工，因原有的天車排線長度不夠
    長，所以在用砂輪機切割排線後，接續增長天車排線的長度
    等語（見原審卷㈠第165、167頁）。依陳意仁上開陳述，伊
    係受僱於○○公司，且其從事乙炔施工已有7、8年經驗，為熟
    知乙炔鋼瓶使用之人，對於乙炔鋼瓶具有高度危險性，若經
    廠內工作之人走動不慎碰撞而傾倒受撞擊，易起燃或爆炸引
    發火災，並可能延燒鄰近建物等情自均能預見，且對於本案
    乙炔鋼瓶爆炸引發火災危險之發生均具防免可能性，客觀上
    並無不能注意之情事，而○○公司租用廠房之目的，乃在使用
    乙炔鋼瓶進行切割、焊接熔解爐之鐵工工作，加上系爭火災
    現場僅有陳意仁一名本國籍員工在場，足見陳意仁係○○公司
    主要操作乙炔鋼瓶進行鐵工工作之員工，就○○公司而言，陳
    意仁自具有安全設置乙炔鋼瓶之能力及義務，然在系爭火災
    發生之日，陳意仁明知○○公司廠房內有2支極具危險之乙炔
    鋼瓶，不惟疏未注意將乙炔鋼瓶固定放置在適當處所，僅將
    之放置在廠內中央空地處，未有任何防護措施或防傾倒之固
    定裝置，甚且將欠缺相關安全觀念之兩名外勞留置在○○公司
    廠房內，逕自外出購買飲料，自應認陳意仁有疏未注意監督
    防範本件危險源乙炔鋼瓶發生火災之過失。況陳意仁於系爭
    刑事案件一審審理時供稱：案發前陳國龍派我跟二名外勞從
    舊廠搬機具及物品到146之5號廠房放，並進行天車排線施工
    ，大約在108年12月25日前1、2個禮拜，我跟二名外勞一起
    把本案乙炔鋼瓶搬到146之5號廠房放，一直放在廠房中間，
    沒有用安全帽套，也沒有用鐵鍊綁著等語（見系爭刑事一審
    卷㈢第96頁），足見陳意仁負責將本案乙炔鋼瓶搬運至146之
    5號廠房放置存放及在該廠房施作天車排線工程等工作，對
    於該乙炔鋼瓶可支配、管理，亦負有監督義務，陳意仁與陳
    國龍同立於監督危險源之保證人地位，具有防止因本案乙炔
    鋼瓶傾倒爆炸引發火災危險之義務。陳意仁辯稱:伊非乙炔
    鋼瓶主要操作者，伊與二名外勞間，均為受僱之勞工關係，
    雙方間並無一定之特殊關係，且案發時，伊並未在現場，應
    不負一般防範乙炔鋼瓶發生損害之注意義務，伊對系爭火災
    可歸責之事由云云，並無可採。
　ⅲ查本件係二名外勞不慎碰撞到本案乙炔鋼瓶，使該乙炔鋼瓶
    傾倒撞擊地面，導致氣閥鬆開或損壞而造成氣體外洩，隨之
    因撞擊產生之火花而起火燃燒，續因滾動、猛力撞擊廠內機
    具，導致瓶肩破洞，氣體急遽外洩而往廠外噴飛，夾帶白煙
    成一團火球倒插入對面被上訴人公司而發生系爭火災，是陳
    意仁上開ⅱ之過失未將乙炔鋼瓶為防護措施或防傾倒之固定
    裝置，加上二名外勞之「不慎碰撞到本案乙炔鋼瓶，使該乙
    炔鋼瓶傾倒撞擊地面，導致氣閥鬆開或損壞而造成氣體外洩
    ，隨之因撞擊產生之火花而起火燃燒」之過失行為，造成系
    爭火災，陳意仁之過失不作為與二名外勞之過失行為均與系
    爭火災發生具相當因果關係，陳意仁辯稱:乙炔鋼瓶會噴飛
    係因二名外勞，有以自己的行為加入才導致，此與伊未以鐵
    鍊固定或加上安全帽套顯無因果關係云云，並無可採。
  ⒉上訴人2人應連帶賠償之金額:
　⑴按不法毀損他人之物者，被害人得請求賠償其物因毀損所減
    少之價額；負損害賠償責任者，除法律另有規定或契約另有
    訂定外，應回復他方損害發生前之原狀；不能回復原狀或回
    復顯有重大困難者，應以金錢賠償其損害；損害賠償，除法
    律另有規定或契約另有訂定外，應以填補債權人所受損害及
    所失利益為限，民法第196條、第213條第1項、第215條、第
    216條第1項分別定有明文。又當事人已證明受有損害而不能
    證明其數額或證明顯有重大困難者，法院應審酌一切情況，
    依所得心證定其數額，觀諸民事訴訟法第222條第2項規定即
    明。本條項之規定，係於損害業經證明，而損害額確有不能
    證明或證明顯有重大困難之情形，為避免被害人因訴訟上舉
    證困難，使其實體法上損害賠償權利難以實現所設之規範，
    用為兼顧當事人實體權利與程序利益之保護；惟該規定於訴
    訟法上性質，乃證明度之降低，非純屬法官之裁量權，負舉
    證責任之當事人，仍應在客觀上可能之範圍內提出證據，並
    為相當之主張（最高法院105年度台上字第2330號、106年度
　　台上字第710號判決意旨參照）。
  ⑵茲就被上訴人請求賠償之項目及金額析述如下：
　①其他公司交付之原料部分(即附表一編號1)：
　　被上訴人主張:系爭火災導致伊需賠付⑴○○公司原料及工資共
    4,442,946元等情，業據提出○○公司109年1月21日（109）○○
    （嘉）塑字第20P50026EBF5號函、客戶銷貨明細表、照片、
    ○○公司盤點資料、射工明細等件為證（見補字卷第81至83頁
    、第105頁、原審卷㈠第325、327頁）；⑵需賠付○○公司原料
    及工資共209,584元等情，業據提出確認函、華泰貨運運送
    單、出貨單、巨爃汽車貨運行運送單、客戶銷貨明細表、被
    上訴人公司一般銷貨單等件為證（見補字卷第93至95頁、原
    審卷㈠第329至335頁）；⑶需賠付○○公司原料、工資及回收箱
    共80,081元等情，業據提出確認函、銷貨明細表、統一發票
    等件為證（見補字卷第97至99頁、原審卷㈠第337至341頁）
    ；⑷需賠付○○公司原料及工資共1,256,081元等情，業據提出
    確認函、客戶銷貨明細表、估價單、請款明細表等件為證（
    見補字卷第101、103頁、原審卷㈠第343-349頁）；⑸需賠付○
    ○公司原料及工資共184,326元等情，業據提出確認函、客戶
    銷貨明細表、一般銷貨單等件為證（見補字卷第89、91頁、
    原審卷㈠第351、353頁）；⑹需賠付○○公司742,960元等情，
    業據提出確認函、統一發票、銷貨單、出貨單等件為證（見
    補字卷第85、87頁、原審卷㈠第355至361頁）。惟被上訴人
    提出之上開證據，僅能證明其受有各該公司交付之原料及回
    收箱，因系爭火災遭燒毀之損害，並未提出已經支付工資之
    證明，尚難認被上訴人已就其所稱之工資損害部分，負舉證
    責任，是被上訴人有關工資部分之請求(即附表二「工資金
    額欄」所示)，因未能證明，不應准許。準此，被上訴人此
    部分請求在5,192,832元(即附表二「原料欄」所示，計算式
    ：3,283,967元＋130,884元＋29,513元＋7,668元＋897,554元＋1
    00,286＋742,960＝5,192,832元)範圍內，為有理由，應予准
    許，逾上開金額部分之請求，則屬無據，不應准許。
　②廠房重建部分(即附表一編號2)：
　　被上訴人主張系爭火災將伊之廠房燒毀，重建廠房需支出2,
    209,050元等情，業據提出估價單、規劃圖為證（見補字卷
    第107至111頁），可認目前被上訴人公司廠房之重建費用以
    2,209,050元計算為準；又被上訴人公司廠房燒毀時，既非
    新建，上述費用即應計算折舊，始符公平，惟系爭火災之發
    生，事屬突然，且受損項目繁多，若仍令被上訴人提出原廠
    房之建造證明，實有重大困難之處，故依據上述說明，本院
    審酌卷內事證，考量被上訴人廠房設立時間為102年間，已
    經使用7年有餘，業據被上訴人陳明在卷（見原審卷㈠第319
    頁），及參考行政院所頒固定資產耐用年數表「房屋建築-
    車庫用、工場用場房-金屬構造（有披覆處理）」，耐用年
    數為15年，則零件扣除折舊後之修復費用估定為1,242,591
    元〔計算方式：1.殘價＝取得成本÷（耐用年數＋1）即2,209,0
    50元÷（15+1）≒138,066元（小數點以下四捨五入，下同）
    ；2.折舊額＝（取得成本－殘價）×1/（耐用年數）×（使用年
    數）即（2,209,050元－138,066元）×1/15×7≒966,459元；3.
    扣除折舊後價值＝（新品取得成本－折舊額）即2,209,050元－
    966,459元＝1,242,591元〕。故被上訴人公司廠房於折舊後之
    價值為1,242,591元，逾此範圍之請求，則無理由，應予駁
    回。
　③模具修復部分(即附表一編號3)：
　　被上訴人主張系爭火災燒毀伊工廠內之模具，支出修復費用
    2,625,000元乙節，業據提出威理鋼模有限公司模具報價單
    、照片等件為證（見補字卷第113頁、原審卷㈠第463至465頁
    、原審卷㈡第23至47頁），被上訴人法定代理人陳慶祥於消
    防局108年12月28日談話筆錄中稱：倉庫內東側放置一些塑
    膠原料、射出模具等語（見原審卷㈠第575頁），堪認○○公司
    廠房內確實有放置模具，而修復費用為求公平，自應予以折
    舊。因被上訴人均未提出上開模具之製造日期，且無法提出
    證據證明該模具使用之價值為何，本院參考上開照片，模具
    外觀多有鏽蝕，亦有多處磨刮痕跡，衡情使用已有相當年份
    ，認上開模具之殘值僅能以10%計算，故此部分被上訴人得
    請求之金額應為262,500元(計算式：2,625,000元×10%＝262,
    500元)，逾此範圍之請求，則非正當。
　④陳俊豪汽車部分：　 
　　被上訴人主張系爭火災燒毀訴外人陳俊豪停放在伊廠房處之
    汽車，伊因而賠付陳俊豪235,000元，並經陳俊豪將債權讓
    與等情，業據被上訴人提出確認函、相片、債權讓與證明書
    、行照、使用牌照稅繳款書、富邦產物保險汽車要保書等件
    為證（見補字卷第123-129頁、原審卷㈡第87頁、第109至113
    頁），由被上訴人所提出陳俊豪汽車之富邦產險要保書投保
    內容車體損失險金額為235,000元，堪認該車於系爭火災發
    生時尚有殘值235,000元（見原審卷㈡第113頁），此部分因
    並非賠付零件修理費，並無折舊問題，則被上訴人就陳俊豪
    汽車部分，依據債權讓與法律關係，請求賠償235,000元，
    為有理由，應予准許。
　⑤準此，被上訴人因系爭火災所受損害金額為6,932,923元〔計
    算式：5,192,832元（其他公司交付之原料，即附表二原料
    金額欄所示）＋1,242,591元（廠房重建，即附表一編號2）＋
    262,500元（模具修復，即附表一編號3）＋235,000元（陳俊
    豪汽車，即附表一編號4）＝6,932,923元〕。　
　⑥再按「損害之發生或擴大，被害人與有過失者，法院得減輕
    賠償金額或免除之，民法第217條第1項定有明文。此項規定
    之目的，在謀求加害人與被害人間之公平，故在裁判上法院
    得以職權減輕或免除之」(最高法院85年度台上字第1756號
    判決意旨參照)。查本件被上訴人之倉庫牆壁下半部只用鐵
    絲網圍起，讓容易起火的塑膠棧板完全暴露，致與噴飛而至
    之乙炔鋼瓶接觸而燃燒，就系爭火災之損害之發生與有過失
    ，且應減輕上訴人2人一成之損害賠償責任乙節並不爭執（
    見不爭執事項㈥），是本件被上訴人得請求○○公司及上訴人2
    人連帶賠償之金額為6,239,631元〔計算式：6,932,923元×(1
    －0.1)＝6,239,631元，元以下四捨五入〕，逾此金額之請求，
    則屬無據，不應准許。
　㈡上訴人2人抗辯被上訴人請求損害賠償之金額依保險代位之法
    律關係應扣被上訴人自富邦保險公司受領之賠償金2,478,39
    6元，是否可採？
　⒈按被害人自保險公司領取人壽保險、健康保險或傷害保險、
    強制汽車責任保險、勞工保險以外之其他保險金如火災保險
    金、海上保險金、陸空保險金、其他財產保險金及責任保險
    金等，依保險法第53條第1、2項規定「被保險人因保險人應
    負保險責任之損失發生，而對於第三人有損失賠償請求權者
    ，保險人得於給付賠償金額後，代位行使被保險人對於第三
    人之請求權；但其所請求之數額，以不逾賠償金額為限。」
    觀之，既由保險人對第三人取得代位行使被保險人之請求權
    ，則為免加害人重複賠償，自應自損害總額中扣抵已受領之
    保險金(見曾隆興，詳解損害賠償法，第680頁)。
　⒉本件被上訴人已自富邦保險公司受領2,478,396元之賠償，此
    為兩造所不爭，富邦保險公司並本於保險法第53條代位權法
    律關係，對○○公司及陳國龍起訴請求返還，現由原審110年
    度訴字第479號民事案件審理中，有本院公務電話查詢紀錄
    可稽(見本院卷第323頁)，揆諸上開說明，被上訴人所受領
    之2,478,396元之賠償，應自本件損害總額中扣抵，以免上
    訴人2人重複賠償。被上訴人主張:本件伊受領之保險金理賠
    ，無由自損害額扣除之理云云，洵無可採。準此，被上訴人
    得請求上訴人2人連帶給付之金額為3,761,235元（6,239,63
    1元－2,478,396元＝3,761,235元)
六、綜上所述，被上訴人依民法第184條第1項前段、第185條第1
    項之規定，請求上訴人2人連帶給付3,761,235元，及陳國龍
    自109年4月2日起、陳意仁自109年7月28日起均至清償日止
    ，按週年利率百分之5計算之利息，為有理由，應予准許。
    逾此部分之請求，為無理由，不應准許，此部分假執行之聲
    請即失所依據，應予駁回。從而原審就上開不應准許部分，
    為上訴人2人敗訴之判決，並附條件准為或免為假執行宣告
    ，尚有未洽，上訴意旨指摘原判決及原審補充判決此部分不
    當，求予廢棄改判，為有理由，爰由本院廢棄改判如主文第
    二項所示。至前開應准許部分，原審為判命上訴人2人如數
    連帶給付，並附條件為准免假執行之宣告，核無不合，上訴
    意旨指摘原判決此部分不當，求予廢棄改判，為無理由，應
    駁回此部分之上訴。
七、據上論結，本件上訴為一部有理由、一部無理由，依民事訴
    訟法第450條、第449條第1項、第79條、第85條第2項，判決
    如主文。
中　　華　　民　　國　　111 　年　　3 　　月　　31　　日
                    民事第三庭  審判長法  官  吳森豐

                                      法  官  郭貞秀

                                      法  官  孫玉文
上為正本係照原本作成。
如不服本判決，應於收受送達後20日內向本院提出上訴書狀，其
未表明上訴理由者，應於提出上訴後20日內向本院補提出理由書
狀（均須按他造當事人之人數附繕本）上訴時應提出委任律師或
具有律師資格之人之委任狀；委任有律師資格者，另應附具律師
資格證書及釋明委任人與受任人有民事訴訟法第466條之1第1項
但書或第2項（詳附註）所定關係之釋明文書影本。如委任律師
提起上訴者，應一併繳納上訴審裁判費。
中　　華　　民　　國　　111 　年　　3 　　月　　31　　日

                                      書記官  鄭鈺瓊
【附註】
民事訴訟法第466條之1：
⑴對於第二審判決上訴，上訴人應委任律師為訴訟代理人。但上
  訴人或其法定代理人具有律師資格者，不在此限。
⑵上訴人之配偶、三親等內之血親、二親等內之姻親，或上訴人
  為法人、中央或地方機關時，其所屬專任人員具有律師資格並
  經法院認為適當者，亦得為第三審訴訟代理人。
民事訴訟法第466條之2第1項：
上訴人無資力委任訴訟代理人者，得依訴訟救助之規定，聲請第
三審法院為之選任律師為其訴訟代理人。
　附表一
編號 被上訴人請求項目  金額(新台幣/元) 1 其他公司交付之原料 ○○塑膠工業股份有限公司 4,442,946   ○○塑膠有限公司（○○） 209,584   ○○實業有限公司 80,081   ○○國際股份有限公司 1,256,081   ○○有限公司 184,326   ○○企業股份有限公司 742,960(補充判決部分) 2 廠房重建  2,209,050 3 模具修復  2,625,000  4 陳俊豪車損  235,000元 合計 11,985,028   

附表二
編號 公司名稱 原料金額 被上訴人主張工資金額(新台幣/元) 證據出處 1 ○○塑膠工業股份有限公司 3,283,967 1,158,979 ⒈證物十：○○公司109年1月21日(109)○○(嘉)塑字第20F50026EBP5號函(補字卷P81-83) ⒉原證16-1:射工明細影本1件(原審卷一P327) 2 ○○塑膠有限公司（○○） 130,884 78,700 證物十一：客戶證明書資料影本(補字卷P93) 3 ○○實業有限公司 29,513 7,668(回收箱)  42,900 證物十一：客戶證明書資料影本(補字卷P97) 4 ○○國際股份有限公司 897,554 358,527 證物十一：客戶證明書資料影本(補字卷P101) 5 ○○有限公司 100,286 84,040 證物十一：客戶證明書資料影本(補字卷P89) 6 ○○企業股份有限公司 (此部分為原審補充判決部分) 742,960 0 證物十一：客戶證明書資料影本(補字卷P85) 合計  5,192,832 1,723,146